【裁判字號】    94,上更(一),862
【裁判日期】    950525
【裁判案由】    毒品危害防制條例
【裁判全文】
臺灣高等法院刑事判決             94年度上更(一)字第862號
上  訴  人  臺灣桃園地方法院檢察署檢察官
被      告  甲○○（原名葉明輝）
上列上訴人因被告違反毒品危害防制條例案件，不服臺灣桃園地
方法院91年度訴字第531號，中華民國91年10月2日第一審判決（
起訴案號：臺灣桃園地方法院檢察署91年度偵字第550號），提
起上訴，經判決後，由最高法院第一次發回更審，本院判決如下
：
    主  文
上訴駁回。
    理  由
一、公訴意旨略以：被告甲○○（原名葉明輝）自民國90年11月
    中旬起至同年12月22日，在桃園縣中壢市境內，連續2至3次
    無償轉讓數量不詳之第一級毒品海洛因供范原禎施用（以香
    煙沾著海洛因方式吸食）。嗣於90年12月22日，因甲○○、
    范原禎與郭志龍相約同往桃園縣中壢市○○路91號遠東百貨
    新生路附近一家不詳店名之PUB消費，為警在桃園縣中壢市
    ○○○路1段223巷95號前，查獲郭志龍施用及持有海洛因（
    被訴販賣第一級毒品未遂罪，經本院另案判決無罪確定）淨
    重0.07公克（檢察官及原審均誤為0.7公克），因而查知甲
    ○○上揭非法轉讓情事云云。
二、按共同被告雖處於同一訴訟程序而同時接受審理，然其訴訟
    客體仍屬各別，即分別為刑罰權之對象，故共同被告對其被
    訴案件，其證據之調查，各自獨立實施，即證據之價值亦應
    分別判斷，不得僅因其為共同被告，即認某被告之證據資料
    ，當然得利用為他被告之立證，亦即某被告之自白，並非無
    條件得利用為他被告犯罪之證據；至於共同被告具有共犯關
    係者，其立證及證據資料，大體上具有共通性，在犯罪證據
    上具有具體的必要性，共犯所為不利於己之供述，固非不得
    採為其他共犯犯罪之證據，然為保障其他共犯之利益，該共
    犯不利於己之供述，須無瑕疵可指，且應調查其他必要之證
    據，以察其是否與事實相符，不得專憑該項供述，作為其他
    共犯犯罪事實之認定，即尚須以補強證據予以佐證，不可籠
    統為同一之觀察，有最高法院93年度台上字第2536號判決可
    資參照。再刑事訴訟法第161條第1項規定：檢察官就被告犯
    罪事實，應負舉證責任，並指出證明之方法。因此，檢察官
    對於起訴之犯罪事實，應負提出證據及說服之實質舉證責任
    。倘其所提出之證據，不足為被告有罪之積極證明，或其指
    出證明之方法，無從說服法院以形成被告有罪之心證，基於
    無罪推定之原則，自應為被告無罪判決之諭知，有最高法院
    著有92年度台上字第128號判例可資參照。
三、檢察官認被告甲○○（原名葉明輝）涉犯上開轉讓第一級毒
    品罪嫌，無非係以被告自白、被告欲向郭志龍購買海洛因等
    情為主要論據。訊據被告堅決否認有何檢察官指訴之犯行，
    辯稱：郭志龍獲判無罪，證明當日並無買賣毒品，何來轉讓
    毒品之說，且我身上亦無查獲毒品，而范原禎說詞反覆，新
    台幣（下同）500元係還款，並非毒品交易款項等語。
四、經查：
  (一)被告於警詢供稱：當時其手上之所以會握著500元，是要告
    知郭志龍，有錢要請他出去玩，並非要向郭志龍買毒品（見
    偵查卷第9頁反面）；於偵查中供稱：並未給郭志龍500元，
    當日是去找郭志龍玩，我皮夾拿在手上，電梯門一開，警察
    就抓我們，500元是我的，從來不曾拿海洛因給范原禎吃，
    500元是我們一起去玩身上帶的錢（見偵查卷第30頁、第42
    頁反面、第47頁）；於原審供稱：當日與郭志龍約好要去pu
    b跳舞，我是去查獲地點接郭志龍遭查扣的500元是要還郭志
    龍的錢，並非向郭志龍買毒品（見原審卷第31頁、第53頁、
    第157頁）；於本院前審供稱：當時的錢是要還給郭志龍，
    並未拿毒品給范原禎吃（見本院前審卷第73頁、第74頁）；
    於本院供稱：當日與郭志龍相約去PUB跳舞，並非與范原禎
    一同去買毒品，也未與范原禎一同施用毒品，更未轉讓毒品
    供范原禎施用（見本院卷第36頁、第64頁反面、第65頁正、
    反面）。由被告上揭供述內容可知，雖被告對於500元部分
    之供述或有出入，然被告於警偵、原審及本院，均未自白其
    有轉讓毒品予證人范原禎之事實，檢察官起訴書所指，明顯
    與卷內資料不符。
  (二)證人范原禎固於警詢時稱：90年11月中旬至被告家，被告在
    家施用海洛因，說海洛因是好東西，就請我一同施用，前後
    陸續拿了3次，今天係第4次；每次均拿1,000元給被告去買
    海洛因，自11月中旬第1次施用後，平均6、7天就拿錢給被
    告，最近1次即90年12月21日23時30分許，地點在往中壢市
    ○○○路1段的路上，但此次只有500元；每次交錢給被告後
    ，被告都會事先與綽號「猴子」即郭志龍聯絡，我們2人就
    一同前往中壢市○○○路○段223巷95號郭志龍住處前，等
    候郭志龍出來進行交易；被告每次幫我購得洛因後，我都會
    分給被告並與被告一同施用（見偵查卷第13頁反面）。於偵
    查中則稱：海洛因是被告請我吃的；去PUB或有見面時，被
    告就會請我吃，大約是去年（90年）12月份的事情，被告請
    我吃過2次；我並無拿錢給被告；第1次是被告請我，第2次
    被告就叫我拿1,000元出來，1,000元抵2次吃海洛因的錢；
    被告叫我出錢，我只負責出錢，其他由被告想辦法（見偵查
    卷第37頁反面、第47頁）。於原審則稱：被告免費請我施用
    海洛因至少2次，後來還有合資去買；被告係於90年12月在
    中壢巿不詳地址之PUB免費給我海洛因；被告叫我出錢，因
    被告第1次是請我，所以第2次我出1,000元，算是還給他，
    再加上第2次的錢，等於1次500元；被告請我的就是這2次；
    被查獲時，我不清楚被告是否要拿500元給郭志龍（見原審
    卷第37至39頁）。於本院前審則稱：時間大概是90年的時候
    ，當時在中壢遠東百貨新生路那邊的PUB，被告沾在香煙裡
    面給我吸食，我是吸了才知道是海洛因；我確定應該是2次
    ，記得都是90年11、12月的事情；給被告的錢不是香煙的錢
    ，2次各500元，都是PUB消費的錢（見本院前審卷第86至87
    頁）。則證人范原禎就被告交給海洛因之次數、時間、地點
    、是免費抑或須給錢、給錢之目的為何等情節，互核並非全
    然相符，顯有瑕疵，則被告是否確有轉讓海洛因予證人范原
    禎施用之事，即非無疑。況證人范原禎因為警查獲非法施用
    第一級毒品海洛因之事證，另涉犯毒品危害防治條例第10條
    第1項之罪嫌，其若供出毒品來源，得因此獲減輕其刑，故
    亦非無任意供出非毒品上源之他人，以僥倖冀圖減刑之可能
    。且證人范原禎稱於PUB施用海洛因時，亦有他人在場（見
    本院前審卷第86頁、原審卷第38頁），然卻不知該等目擊之
    人之姓名，是顯無從推敲其證言之真實性。
  (三)證人范原禎於警詢雖曾稱90年12月22日凌晨遭查獲當日，係
    其給被告500元，欲向郭志龍購買海洛因，惟依證人即警員
    陳慶豪於偵查中證稱：我們根據線報得知郭志龍在販賣海洛
    因，去抓郭志龍時，郭志龍則否認販賣，惟在大樓電梯門一
    打開時，被告就拿出500元要給郭志龍（見偵查卷第46頁反
    面至47頁）；於原審亦證述：因有線報稱郭志龍現於其住家
    樓下賣海洛因，我們遂於5樓按往下的箭頭，電梯門一打開
    即見從6樓搭電梯下來的郭志龍，遂詢問郭志龍是否有施用
    海洛因，郭志龍即主動交出1包海洛因，之後，電梯很快就
    下到1樓，電梯門一開，被告持500元紙鈔的手就伸進來，作
    勢欲將500元交給郭志龍（見原審卷第52至53頁）。顯見員
    警係分別在5樓及1樓查獲郭志龍及被告，並非係2人交易海
    洛因之現場將之逮捕，且警方並無確切掌握郭志龍與被告買
    賣海洛因之事證，而所謂「線報」亦無相當之人證、事證以
    資證明郭志龍確有非法販賣毒品予被告之犯行。再據證人陳
    慶豪及張瑞昌於偵查中均證稱：當天看其等情形就像在交易
    ，其2人亦承認在交易，且在郭志龍身上確查獲海洛因（見
    偵查卷第47頁反面）。惟此以郭志龍身上查有海洛因，且被
    告亦持500元欲交予郭志龍之情，推測其2人有買賣第一級毒
    品之犯行，其推測之詞顯無法作為認定被告確有向郭志龍購
    買海洛因之補強證據。況被告與郭志龍於警偵、原審至本院
    中，均一概否認有何非法買賣海洛因之犯行，故證人陳慶豪
    及張瑞昌於偵查中所陳，被告與郭志龍亦承認有買賣毒品之
    犯行云云，顯與事實不符，無足採信，是證人范原禎所謂查
    獲當日交付500元予被告，欲向郭志龍買海洛因等詞，即無
    所據。
  (四)證人范原禎於警詢稱扣案500元，乃其交付予被告用以購買
    海洛因，惟被告對此或稱係要與郭志龍一起去PUB玩的錢，
    或稱係要還郭志龍的錢，前後供述雖有出入，已如前述，然
    均未稱及與購買毒品有關，且員警既無當場查獲有毒品交易
    情事，亦無證據足資證明扣案500元即為被告持向郭志龍購
    買海洛因之贓款，況郭志龍於原審亦供承被告所持之500元
    ，乃係於中壢市○○路被告向其所借，惟時間不記得等語（
    見原審卷第108頁），參酌證人范原禎於偵查、原審及本院
    前審一再證稱，當日與被告一同找郭志龍去PUB玩、去喝兩
    杯（見偵查卷第37頁反面、原審卷第37頁、本院前審卷第87
    頁），則被告所持之500元亦非無可能係如其所言要歸還郭
    志龍之欠款。郭志龍被訴販賣第一級毒品罪部分，亦經本院
    前審以92年度上訴字第791號判決無罪確定在案，因此，尤
    無以被告向郭志龍購買海洛因之不存在之事實，推論被告欲
    以購得之海洛因轉讓予證人范原禎。
  (五)綜上所述，本件檢察官未提出適合於證明被告轉讓第一級毒
    品海洛因予證人范原禎之積極證據，而僅以證人范原禎有瑕
    疵之證言，無法使本院產生被告確有轉讓海洛因之心證。
五、本案依現存證據資料，尚不足為不利於被告犯罪事實之認定
    ，根據「罪證有疑、利於被告」法則，即應為有利於被告之
    認定，此外復查無其他積極證據，證明被告犯罪，原審本同
    上之見解，以不能證明被告犯罪，而為被告無罪之諭知，核
    無不合。檢察官未具理由提起上訴，為無理由，應予駁回。
據上論斷，應依刑事訴訟法第368條，判決如主文。
本案經檢察官黃柏齡到庭執行職務。
中    華    民    國    95    年    5     月    25    日
                  刑事第二十庭審判長法  官  尤豐彥
                                    法  官  張明松
                                    法  官  魏新國
以上正本證明與原本無異。
如不服本判決，應於收受送達後十日內向本院提出上訴書狀，其
未敘述上訴之理由者並得於提起上訴後十日內向本院補提理由書
（均須按他造當事人之人數附繕本）。
                                    書記官  何子傑
中    華    民    國    95    年    5     月    25    日


司法院資訊處製作；財團法人民間司法改革基金會備份。
